ACORDAO-COMPLETO-2412417

ACÓRDÃO 6483/2020 ATA 18/2020 - PRIMEIRA CÂMARA

VISTOS, relatados e discutidos estes autos que tratam de atos de concessão de pensão civil, emitidos pela Fundação Universidade Federal do Piauí;
ACORDAM os Ministros do Tribunal de Contas da União, reunidos em Sessão da 1ª Câmara, nos termos dos arts. 71, inciso III, da Constituição Federal, 1º, inciso V, e 39, inciso II, da Lei 8.443/1992 e 260, §§1º e 5º, do RITCU e ante as razões expostas pelo Relator, em:
9.1. considerar ilegais e negar o registro dos atos de concessão de pensão civil instituídos por Francisco Gomes de Araújo III (XXX.329.553-XX) , Hugo Prado (XXX.026.943-XX) , Paulo Roberto Veiga F. Lima (XXX.823.033-XX) , Raimundo Nonato de Morais (XXX.831.043-XX) , Rodrigo Mendes Ferraz (XXX.518.413-XX) , Rosmarino do Rêgo Monteiro (XXX.480.753-XX) , Ruy Alves de Lobão Veras (XXX.593.603-XX) e Wiliam Jorge Bandeira (XXX.484.713-XX) ;
9.2. dispensar a devolução dos valores indevidamente recebidos até a data da ciência pela Fundação Universidade Federal do Piauí, do presente acórdão, com base no Enunciado 106 da Súmula da Jurisprudência do TCU;
9.3. determinar à Fundação Universidade Federal do Piauí, com base no art. 45 da Lei 8.443/1992, que:
9.3.1. promova a absorção das parcelas judiciais referentes à URP pelas leis supervenientes que alteraram a estrutura remuneratória dos instituidores a partir de 15/5/2014, data do trânsito em julgado do MS 31.412/DF, comunicando ao TCU, no prazo de quinze dias as providências adotadas, nos termos do art. 262, caput, do Regimento Interno do TCU, art. 8º, caput, da Resolução-TCU 206/2007 e 19, caput, da Instrução Normativa-TCU 78/2018;
9.3.2. promova o ajuste do valor da rubrica judicial referente ao art. 192, inciso II, da Lei 8.112/1990 paga à beneficiária da pensão instituída por Rosmarino do Rêgo Monteiro;
9.3.3. emita novos atos de pensão civil, livres das irregularidades apontadas, submetendo-os ao TCU, no prazo de trinta dias, consoante os arts. 262, § 2º, do Regimento Interno do TCU e 19, § 3º, da Instrução Normativa TCU 78/2018;
9.3.4. comunique aos interessados cujos atos foram apreciados pela ilegalidade, o teor desta decisão, alertando-os de que o efeito suspensivo proveniente da interposição de eventuais recursos não os exime da devolução dos valores percebidos indevidamente após as respectivas notificações, caso os recursos não sejam providos;
9.3.5. no prazo de 30 (trinta) dias, contados da ciência desta decisão, envie a este Tribunal documentos comprobatórios de que os interessados estão cientes da presente deliberação.

Apreciação de atos de concessão de pensão civil, emitidos pela Fundação Universidade Federal do Piauí.

Primeira Câmara

Fundação Universidade Federal do Piauí.

3. Interessados: Amanda Yesca Araújo de Morais (XXX.275.243-XX); Ana Zélia Carvalho Veiga Lima (XXX.789.463-XX); Carlos Gabriel Rodrigues de Morais (XXX.136.713-XX); Carlota Regina Terto Madeira e Prado (XXX.228.373-XX); Francisca das Chagas Araújo de Morais (XXX.623.653-XX); Joana Maria Souza de Lobão Veras (XXX.482.953-XX); Laura Luzia Costa do Rêgo Monteiro (XXX.172.697-XX); Ligia Maria Rolim Bandeira (XXX.663.083-XX); Magnólia Rodrigues Costa do Rêgo Monteiro (XXX.719.733-XX); Marcela Rolim Bandeira (XXX.990.993-XX); Maria Elizabeth Parentes Fortes Vieira Ferraz (XXX.820.303-XX); Tersinha de Jesus Raulino Araújo (XXX.349.503-XX).

13.1. Ministros presentes: Walton Alencar Rodrigues (Presidente), Benjamin Zymler, Bruno Dantas e Vital do Rêgo (Relator).

VITAL DO RÊGO

Adoto como relatório, com os devidos ajustes de forma, a instrução elaborada no âmbito da Secretaria de Fiscalização de Pessoal (peça 25) , com a qual se manifestou de acordo o corpo gerencial daquela unidade técnica especializada (peça 26) , a seguir transcrita:
INTRODUÇÃO
Trata-se de atos iniciais de concessão de aposentadoria de Bernadete Tassara de Azevedo Lemos, Diana de Alvarenga Mafra Mudado e Maria Ribeiro dos Santos, ex-docentes da Universidade Federal de Minas Gerais.
Os atos foram submetidos, para fim de registro, à apreciação do Tribunal de Contas da União (TCU) , de acordo com o art. 71, inciso III, da Constituição Federal. O cadastramento e a disponibilização ao TCU ocorreram por intermédio do Sistema de Apreciação e Registro de Atos de Admissão e Concessões, na forma dos arts. 2º, caput e incisos I a VI, e 4º, caput, da Instrução Normativa - TCU 78/2018.
HISTÓRICO
Os atos em tela receberam parecer do controle interno pela ilegalidade, com a seguinte justificativa: 
A servidora não preenche os requisitos para se aposentar, de acordo com o fundamento legal acima citado, considerando que não é permitido arredondamento de tempo para aposentadoria especial. Desta forma, a servidora não preenche os requisitos de aposentadoria estabelecidos no art. 186 item III alínea "b" da Lei nº 8.112/90 e, consequentemente, não faz jus a vantagem do artigo 192 inciso I da referida Lei (redação original) .
Diante disso e considerando que os atos foram submetidos à análise do TCU há mais de cinco anos, foram promovidas, por meio da origem, oitivas das interessadas, nos termos do Acórdão 587/2011-TCU-Plenário, de relatoria do Ministro Valmir Campelo (peças 1-4) . Em resposta, a UFMG encaminhou os documentos constantes da peça 10. 
 A Sra. Maria Ribeiro dos Santos apresentou a defesa constante da peça 7, a Sra. Diana de Alvarenga Mafra Mudado encaminhou as alegações acostadas à peça 11 e a Sra. Bernadete Tassara de Azevedo Lemos enviou, por meio de seu advogado, as alegações de defesa anexadas às peças 17 e 18. 
EXAME TÉCNICO
Verificou-se nos atos em tela o arredondamento de tempo de serviço em aposentadoria especial de professor, contrariando a jurisprudência do TCU. 
A jurisprudência deste Tribunal é pacífica em não admitir arredondamento de tempo de serviço em aposentadorias especiais, nem mesmo antes de 8/4/1992, data da decisão do Supremo Tribunal Federal (STF) que considerou inconstitucional o parágrafo único do art. 101 da Lei 8.112/1990 (Acórdão 4917/2018-TCU-Primeira Câmara, Relator Ministro Benjamin Zymler) . 
Em resposta à diligência, a UFMG encaminhou os mapas de tempo de serviço de cada interessada, que comprovam que as inativas não contavam com 25 anos completos de tempo de serviço em funções de magistério na data da inativação, conforme exigido pela legislação (peça 10, pg. 2-7) .  
Foi encaminhada ainda cópia da decisão liminar proferida nos autos do Processo 2008.38.00.001103-2 (peça 10, pg. 32-37) , que originou o pagamento das parcelas judiciais presentes nos contracheques atuais das inativas, referentes a forma de cálculo das vantagens do artigo 184 da Lei 1.711, de 1952, e artigo 192, da Lei 8.112, de 1990 (peça 20) . 
 Instadas a se manifestar, as interessadas apresentaram suas defesas (peças 7, 11, 17 e 18) .
 A Sra. Diana de Alvarenga Mafra Mudado esclareceu que desconhecia a existência da irregularidade apontada e que, diante da oitiva, providenciou junto à UFMG a averbação de tempo de magistério exercido na Escola do SENAC/MG e no Colégio Domiciano Vieira da Campanha Nacional de Escolas da Comunidade (CNEC) que não haviam sido inicialmente considerados, o que totalizou 25 anos, 8 meses e 27 dias de efetivo exercício do magistério, conforme documentos comprobatórios anexados (peça 11) , o que lhe garante o direito à aposentadoria integral, nos moldes como fora concedida inicialmente. Assim, cabe considerar seu ato legal, com a ressalva de que a irregularidade inicialmente constante do ato resta superada. 
 As Sras. Bernadete Tassara de Azevedo Lemos e Maria Ribeiro dos Santos alegaram em suas defesas, em síntese, que suas concessões não poderiam ser revistas face aos princípios da decadência administrativa, segurança jurídica e boa-fé (peças 7, 17 e 18) . 
 No que tange à decadência administrativa e à segurança jurídica, as jurisprudências do TCU e do STF são cristalinas no sentido de que de que os atos de aposentadoria, reforma e pensão têm natureza jurídica de atos complexos, só se aperfeiçoando com o registro do TCU. Logo, o longo decurso de prazo não tem o condão de tornar legais os atos eivados de vícios. O decurso do prazo leva tão somente à obrigatoriedade da instauração do contraditório por esta Corte de Contas, o que foi observado nos casos em apreço. 
 Em reconhecimento à alegada boa-fé das interessadas, cabe aplicação da Súmula 106 de Jurisprudência do TCU, para dispensar a devolução das quantias indevidamente recebidas.
 Por fim, em relação às parcelas judiciais presente nos proventos das inativas (peça 20) , destaca-se que seu pagamento às Sras. Bernadete Tassara de Azevedo Lemos e Maria Ribeiro dos Santos deverá ser suspenso, uma vez que somente fazem jus ao recebimento da parcela aqueles que reuniram condições para a aposentadoria integral. 
CONCLUSÃO
 Tendo em vista o arredondamento irregular de tempo de serviço em aposentadoria especial de professor, cabe considerar ilegais as concessões de aposentadoria de Bernadete Tassara de Azevedo Lemos e Maria Ribeiro dos Santos, negando-lhes registro. 
 Quanto à Sra. Diana de Alvarenga Mafra Mudado, em razão da comprovação de que a irregularidade presente em sua concessão fora sanada mediante a averbação, junto à UFMG, de tempo de magistério anteriormente desconsiderado, cabe considerar seu ato legal, determinando-se seu registro. 
PROPOSTA DE ENCAMINHAMENTO
 Ante o exposto, conforme o preceituado no artigo 71, inciso III, da Constituição Federal de 1.988; c/c os artigos. 1º, inciso V, e 39, inciso II, da Lei 8.443/92, c/c os artigos 1º, inciso VIII, 260, §§ 1º e 4º, do Regimento Interno/TCU, e tomando por base as informações prestadas pelo órgão de controle interno e as verificações feitas pela unidade técnica, na forma prevista no artigo 260, caput, do Regimento Interno-TCU, propõe-se:
1.1. considerar legal e determinar o registro do ato inicial de aposentadoria de Diana de Alvarenga Mafra Mudado, com a ressalva de que a averbação de novos tempos de contribuição (magistério) sanou a impropriedade verificada no ato concessório;
1.2. considerar ilegais e recusar os registros dos atos iniciais de aposentadoria de Bernadete Tassara de Azevedo Lemos (CPF: XXX.539.596-XX) e Maria Ribeiro dos Santos (CPF: XXX.994.646-XX) ;
1.3. dispensar o ressarcimento das quantias indevidamente recebidas de boa-fé, consoante o disposto no Enunciado 106 da Súmula de Jurisprudência do TCU; 
1.4. determinar à Universidade Federal de Minas Gerais que:
1.4.1. faça cessar os pagamentos decorrentes do ato impugnado, comunicando ao TCU, no prazo de quinze dias, as providências adotadas, nos termos dos art. 262, caput, do Regimento Interno do TCU, 8º, caput, da Resolução - TCU 206/2007;
1.4.2. emita novos atos de aposentadoria em favor de Bernadete Tassara de Azevedo Lemos (CPF: XXX.539.596-XX) e Maria Ribeiro dos Santos (CPF: XXX.994.646-XX) , livres das irregularidades apontadas, e os submeta ao TCU no prazo de trinta dias, nos termos dos arts. 262, § 2º, do Regimento Interno do TCU;
1.4.3. informe às interessadas o teor do acórdão que for prolatado, alertando-as de que o efeito suspensivo proveniente de eventual interposição de recurso junto ao TCU não as exime da devolução dos valores indevidamente percebidos após a notificação, em caso de não provimento desse recurso; 
1.4.4. encaminhe ao TCU, no prazo de trinta dias, comprovante da data de ciência das interessadas, nos termos do art. 4º, § 3º, da Resolução - TCU 170/2004.
O Ministério Público, representado nos autos pelo Procurador Dr. Rodrigo Medeiros de Lima, manifestou-se de acordo com a proposição da unidade técnica (peça 27) . 
É o Relatório.

Arianne Beatriz Fernandes Ferreira (OAB/PI 7.343); Fábio Renato Bomfim Veloso (OAB/PI 3.129), e outros.

Procurador Rodrigo Medeiros de Lima.

PENSÃO CIVIL. PARCELA DECORRENTE DA URP (26,05%) INCLUÍDA NOS PROVENTOS DE PENSÃO. AUSÊNCIA DE AMPARO JUDICIAL PARA MANUTENÇÃO DA REFERIDA PARCELA. PAGAMENTO DA VANTAGEM PREVISTA NO ART. 192, INCISO II, DA LEI 8.112/1990, EM VALORES SUPERIORES AOS EFETIVAMENTE DEVIDOS. OITIVA. ILEGALIDADES. NEGATIVAS DE REGISTRO. DETERMINAÇÕES.

PENSÃO CIVIL (PCIV)

Secretaria de Fiscalização de Pessoal (Sefip).

Trata-se de atos de concessão de pensão civil emitidos pela Fundação Universidade Federal do Piauí e instituídos pelos ex-servidores Francisco Gomes de Araújo III, Hugo Prado, Paulo Roberto Veiga F. Lima, Raimundo Nonato de Morais, Rodrigo Mendes Ferraz, Rosmarino do Rêgo Monteiro, Ruy Alves de Lobão Veras e Wiliam Jorge Bandeira.
Em análise preliminar, a Sefip identificou, nos atos em epígrafe, os seguintes indícios de irregularidade:
	Instituidor
	Data de vigência do ato de Pensão Civil
 (óbito) 
	Beneficiários
	Data de disponibilização do ato ao TCU
	Indício

	Francisco Gomes de Araújo III
	20/02/1997
	Tersinha de Jesus Raulino Araújo
	21/01/2004
	- inclusão, nos proventos de pensão, a parcela decorrente da URP sem considerar, para fins de absorção, as novas estruturas remuneratórias implantadas após o provimento jurisdicional.

	Hugo Prado
	10/01/1997
	Carlota Regina Terto Madeira e Prado
	23/03/2004
	- inclusão, nos proventos de pensão, a parcela decorrente da URP sem considerar, para fins de absorção, as novas estruturas remuneratórias implantadas após o provimento jurisdicional.

	Paulo Roberto Veiga F. Lima
	16/04/2003
	Ana Zélia Carvalho Veiga Lima
	23/03/2004
	- inclusão, nos proventos de pensão, a parcela decorrente da URP sem considerar, para fins de absorção, as novas estruturas remuneratórias implantadas após o provimento jurisdicional.

	Raimundo Nonato de Morais
	17/4/2003
	Francisca das Chagas Araújo de Morais
e
Carlos Gabriel Rodrigues de Morais
	19/3/2004
	- inclusão, nos proventos de pensão, a parcela decorrente da URP sem considerar, para fins de absorção, as novas estruturas remuneratórias implantadas após o provimento jurisdicional.

	Rodrigo Mendes Ferraz
	16/2/2003
	Maria Elizabeth Parentes Fortes Vieira Ferraz
	19/3/2004
	- inclusão, nos proventos de pensão, a parcela decorrente da URP sem considerar, para fins de absorção, as novas estruturas remuneratórias implantadas após o provimento jurisdicional.

	Rosmarino do Rêgo Monteiro
	16/11/2004
	Magnólia Rodrigues Costa do Rêgo Monteiro
	18/5/2005
	- inclusão, nos proventos de pensão, a parcela decorrente da URP sem considerar, para fins de absorção, as novas estruturas remuneratórias implantadas após o provimento jurisdicional.
- pagamento de vantagem do art. 192 da Lei nº 8.112/1990, por meio de decisão judicial.

	Ruy Alves de Lobão Veras
	9/7/1997
	Joana Maria Souza de Lobão Veras
	21/1/2004
	- inclusão, nos proventos de pensão, a parcela decorrente da URP sem considerar, para fins de absorção, as novas estruturas remuneratórias implantadas após o provimento jurisdicional.

	Wiliam Jorge Bandeira
	9/11/2002
	Ligia Maria Rolim Bandeira
	23/3/2004
	- inclusão, nos proventos de pensão, a parcela decorrente da URP sem considerar, para fins de absorção, as novas estruturas remuneratórias implantadas após o provimento jurisdicional.

Diante de tais indícios de irregularidades e considerando o transcurso de mais de 5 anos da disponibilização dos atos ao TCU, a Sefip realizou oitiva dos beneficiários, para que apresentassem os argumentos que entendessem cabíveis (peça 1) . A unidade técnica, na mesma oportunidade, também diligenciou a entidade com vistas a obter esclarecimentos acerca das rubricas mencionadas (peça 1) .
Em resposta, a Universidade encaminhou os documentos constantes da peça 14. As beneficiárias Teresinha de Jesus Raulino Araújo, Ana Zélia Carvalho Veiga Lima, Maria Elizabeth Parentes Fortes Vieira Ferraz, Laura Luzia Costa do Rêgo Monteiro e Joana Maria Souza de Lobão Veras apresentaram os argumentos que foram acostados às peças 9, 12, 6, 10 e 5. Os demais beneficiários, apesar de regularmente notificados, não apresentaram informações a respeito dos indícios apontados (peça 14, p. 4, 5, 7 e 8) .
A Sefip, ao analisar as informações e argumentos apresentados nos autos, propõe considerar ilegais os atos de pensão civil instituídos por Francisco Gomes de Araújo III, Hugo Prado, Paulo Roberto Veiga F. Lima, Raimundo Nonato de Morais, Rodrigo Mendes Ferraz, Rosmarino do Rêgo Monteiro, Ruy Alves de Lobão Veras e Wiliam Jorge Bandeira, por concluir que:
30. Tendo em vista as análises realizadas nos atos de concessão de pensão civil a Teresinha de Jesus Raulino Araújo, Carlota Regina Terto Madeira e Prado, Ana Zélia Carvalho Veiga Lima, Amanda Yesca Araújo de Morais, Carlos Gabriel Rodrigues de Morais, Francisca das Chagas Araújo de Morais, Maria Elizabeth Parentes Fortes Vieira Ferraz, Laura Luzia Costa do Rêgo Monteiro, Magnólia Rodrigues Costa do Rêgo Monteiro, Joana Maria Souza de Lobão Veras, Ligia Maria Rolim Bandeira e Marcela Rolim Bandeira, em razão do pagamento indevido de parcelas judiciais referentes à URP e ao art. 192 da Lei 8.112/1190, cabe considerar ilegais os atos em epígrafe, reusando-se os correspondentes registros. 
O Ministério Público junto ao TCU (peça 27) aquiesceu à proposta formulada pela Sefip.
-II-
Registro minha concordância integral com a proposta formulada pela unidade técnica, aquiescida pela manifestação do MPTCU, razão pela qual acolho os pareceres precedentes por seus próprios fundamentos, valendo-me, para tanto, da técnica da motivação per relationem, nos termos do art. 2º, § 3º, do Decreto 9.830, de 10 de junho de 2019, sem prejuízo de tecer os comentários a seguir.
De início, quanto às parcelas referentes aos percentuais decorrentes de planos econômicos (26,05%) , sem a devida absorção, incluídos indevidamente nos proventos das pensões em epígrafe observo que essas parcelas, ainda que tenham sido concedidas por meio de decisão judicial com trânsito em julgado, a partir do momento em que puderam ser compensadas por reajustes ou reestruturações de carreiras supervenientes, deveriam ter sido necessariamente absorvidas. Nesses casos, entendo que não há que se falar em afronta ao ato jurídico perfeito, à coisa julgada, à segurança jurídica e ao princípio da irredutibilidade salarial, já que a produção dos efeitos desejados (recuperar os percentuais que teriam sido suprimidos até o superveniente ajuste pela data-base) se cumpriu.
Sobre esse entendimento, é válido transcrever a ementa referente ao julgamento de mérito do MS 25.678, da relatoria do Min. Luiz Fux:
EMENTA: AGRAVO REGIMENTAL EM MANDADO DE SEGURANÇA. DIREITO ADMINISTRATIVO. PROVENTOS. APOSENTADORIA. ACÓRDÃO DO TCU QUE DETERMINOU A EXCLUSÃO DE VANTAGEM ECONÔMICA RECONHECIDA POR DECISÃO COM TRÂNSITO EM JULGADO  (URP, 26,05%) . COMPETÊNCIA CONSTITUCIONAL ATRIBUÍDA À CORTE DE CONTAS. MODIFICAÇÃO DE FORMA DE CÁLCULO DA REMUNERAÇÃO. INEXISTÊNCIA DE OFENSA AOS PRINCÍPIOS CONSTITUCIONAIS DA COISA JULGADA, DO DIREITO ADQUIRIDO E DA IRREDUTIBILIDADE DE VENCIMENTOS. DECADÊNCIA. INOCORRÊNCIA. AMPLA DEFESA E CONTRADITÓRIO. AUSÊNCIA DE VIOLAÇÃO. AGRAVO A QUE SE NEGA PROVIMENTO
 (...) 
2. As vantagens remuneratórias pagas aos servidores inserem-se no âmbito de uma relação jurídica continuativa, e, assim, a sentença referente a esta relação produz seus efeitos enquanto subsistir a situação fática e jurídica que lhe deu causa. A modificação da estrutura remuneratória ou a criação de parcelas posteriormente à sentença são fatos novos, não abrangidos pelos eventuais provimentos judiciais anteriores.
3. É cediço que a alteração, por lei, da composição da remuneração do agente público assegura-lhe somente a irredutibilidade da soma total antes recebida, assim concebido: os vencimentos e proventos constitucionais e legais. Precedentes: RE 563.965/RN-RG, Rel. Min. Cármen Lúcia, Tribunal Pleno, DJe 20/3/2009; MS 24.784, Rel. Min. Carlos Velloso, Tribunal Pleno, DJe 25/6/2004.
 (...) 
7. Agravo regimental a que se nega provimento."
 (MS 25678, Relator: Min. Luiz Fux, julgado em 10/2/2015, publicado em DJ 6/3/2015) 
Na referida decisão proferida pelo STF, aflora o entendimento da Suprema Corte no sentido de que, sem afrontar a coisa julgada, o direito adquirido, o ato jurídico perfeito e a segurança jurídica é possível suprimir parcelas decorrentes de planos econômicos, ainda que amparadas por decisões judiciais com trânsito em julgado, já que, em razão das alterações na situação fática e jurídica que deu causa ao pedido judicial, a exemplo dos reajustes supervenientes nas carreiras a que pertenciam os instituidores, tais parcelas foram devidamente compensadas ao longo dos anos devido a sua natureza jurídica de antecipação salarial. 
Nesse contexto, convém rememorar os ensinamentos do saudoso Ministro Teori Zavascki no sentido de que, se determinada decisão de mérito afirmou que uma relação jurídica existe ou que tem certo conteúdo, é porque supôs a existência de determinado comando normativo (norma jurídica) e de determinada situação de fato (suporte fático de incidência) ; se afirmou que determinada relação jurídica não existe, supôs a inexistência ou do comando normativo ou da situação de fato afirmada pelo litigante interessado. Nesse contexto, a alteração de qualquer desses elementos compromete o silogismo original da sentença porque estará alterado o silogismo do fenômeno de incidência por ela apreciado: a relação jurídica que antes existia deixou de existir e vice-versa.[footnoteRef:2]  [2:  ZAVASCKI, Teori Albino. Eficácia das sentenças na jurisdição constitucional. 4. ed., rev., atual. e ampl. São Paulo: Revista dos Tribunais, 2017. p. 105.] 
Daí afirmar-se que a força do comando sentencial tem uma condição implícita, a da cláusula rebus sic stantibus, e significa que ela atua enquanto se mantiverem íntegras as situações de fato e de direito existentes quando da prolação da sentença. Alterada a situação de fato (muda o suporte fático, mantendo-se o estado da norma) ou de direito (muda o estado da norma, mantendo-se o estado de fato) , ou dos dois, a sentença deixa de ter a força de lei entre as partes, que até então mantinha. 
No caso concreto em análise, conforme já mencionado, o suporte fático que fundamentou as decisões judiciais que concederam o pagamento dos percentuais decorrentes dos planos econômicos mencionados (26,05%) há muito restou exaurido, na medida em que tais percentuais, decorrentes de perdas inflacionárias pretéritas, foram integralmente compensados ao longo dos anos por meio das várias reestruturações de carreira e aumentos que se deram depois do provimento jurisdicional. Portanto, não subsistem fundamentos jurídicos para manutenção dos referidos pagamentos nas pensões em análise.
Vale mencionar que, em reposta à diligência, a UFPI encaminhou cópia de liminar proferida nos autos do Mandado de Segurança 31.412/DF, impetrado pela Associação dos Docentes Universidade Federal do Piauí para suspender, cautelarmente, até final julgamento da ação, os efeitos das decisões dirigidas a Universidade Federal do Piauí que ordenam a exclusão da parcela referente a URP. 
Ocorre que a despeito dos docentes ativos e inativos da UFPI terem obtido decisão favorável à manutenção da parcela, proferida no MS 31.412/DF, que transitou em julgado no STF em 15/5/2014, essa Corte de Contas, ao analisar situações semelhantes, tem entendido que a decisão mencionada se limitou a assegurar a incorporação da parcela, não trazendo qualquer inovação quanto ao seu pagamento, especialmente no que tange à eficácia pro futuro do referido mandamus. Nesse sentido os Acórdão 3115/2015-TCU-Primeira Câmara e o Acórdão 4475/2016-TCU-Segunda Câmara, entre outros. 
Diante de tal fato e tendo em vista que o STF firmou entendimento em sentido contrário ao do que restou decidido no sobredito MS 31.412/DF, em sede de repercussão geral (RE 596.663/RJ, Relator p/ acórdão Ministro Teori Zavascki; RE 561.836/RN, Relator Ministro Luiz Fux) , cabe determinação para que seja promovida a absorção da parcela referente à URP pelos reajustes decorrentes de leis posteriores que alteraram a estrutura remuneratória dos instituidores, a partir do trânsito em julgado do MS 31.412.
Por derradeiro, no que diz respeito ao pagamento da vantagem decorrente do art. 192, inciso II da Lei 8.112/1990 na pensão instituída por Rosmarino do Rêgo Monteiro destaco que a jurisprudência dessa corte é no sentido de que a vantagem referida deve ser calculada pela diferença entre os vencimentos básicos do padrão correspondente a última classe da carreira, ocupada pelo  servidor, e o padrão imediatamente anterior sendo que tal diferença não se computa pela diferença de remunerações (vencimento básico mais gratificações) . No caso em comento, destaco que não há na documentação trazida pela UFPI na peça 14, informações completas sobre a decisão judicial proferida nos autos do processo judicial 0003021-91.1993.4.01.4000 (que tramitou na 2ª Vara Federal de Teresina) que, em tese, justificaria o pagamento da referida vantagem nos proventos da respectiva pensão instituída. Além disso, a beneficiária ativa Magnólia Rodrigues Costa do Rêgo Monteiro, a despeito de ter sido regularmente notificada, não trouxe em sede de oitiva nenhuma informação acerca das razões que pudessem justificar a manutenção da referida vantagem nos proventos. Com isso, cabe determinação para que a parcela seja ajustada contemplando apenas a diferença entre o vencimento básico e não a diferença de remuneração.
Ante o exposto, VOTO para que seja adotada a minuta de acórdão que ora trago ao exame deste Colegiado. 
TCU, Sala das Sessões Ministro Luciano Brandão Alves de Souza, em 9 de junho de 2020.
Ministro VITAL DO RÊGO 
Relator